---
title: "Árboles y bosques aleatorios"
format: html
---

## Datos

Usamos los datos del concurso


```{r}
library(tidyverse)
library(tidymodels)
hoteles_train <- read_csv("datos/hoteles-entrena.csv")
```


Haremos una división manual de nuestra muestra de entrenamiento

```{r}
set.seed(889034)
particion_hoteles <- validation_split(hoteles_train, prop = 0.70)
entrena_tbl <- training(particion_hoteles$splits[[1]])
particion_hoteles$splits[[1]]
```

## Árboles CART

Comienza ajustando un árbol relativamente chico y una receta simple:

```{r}
receta_hoteles <- recipe(children ~ hotel + lead_time +
              average_daily_rate + 
              country + reserved_room_type + adults +
              is_repeated_guest + stays_in_week_nights + 
                stays_in_weekend_nights, entrena_tbl) |> 
  step_other(country, threshold = 0.01) 
```


```{r}
modelo_arbol <- decision_tree(cost_complexity = 0.02) |> 
  set_mode("classification") |> 
  set_args(model = TRUE)
flujo_hoteles <- workflow() |> add_recipe(receta_hoteles) |> 
  add_model(modelo_arbol)
fit_resamples(flujo_hoteles, particion_hoteles, 
              metrics = metric_set(roc_auc, mn_log_loss)) |> 
  collect_metrics()
```

```{r}
library(rpart.plot)
flujo_ajustado <- fit(flujo_hoteles, entrena_tbl) 
arbol <- flujo_ajustado |> extract_fit_engine()
prp(arbol, type = 4, extra = 4)
```

**Pregunta 1**: Explica cómo funciona este árbol para construir predicciones (qué pasa con un nuevo caso). ¿Qué variables parecen ser importantes en este árbol?


Ahora intentamos un árbol más grande

```{r}
modelo_arbol <- decision_tree(cost_complexity = 0.005) |> 
  set_mode("classification") |> 
  set_args(model = TRUE)
flujo_hoteles <- workflow() |> add_recipe(receta_hoteles) |> 
  add_model(modelo_arbol)
fit_resamples(flujo_hoteles, particion_hoteles, 
              metrics = metric_set(roc_auc, mn_log_loss)) |> 
  collect_metrics()
```

```{r}
flujo_ajustado <- fit(flujo_hoteles, entrena_tbl) 
arbol <- flujo_ajustado |> extract_fit_engine()
prp(arbol, type = 4, extra = 4)
```

**Pregunta 2** Explica por qué el árbol anterior es el mismo que está en
la raíz de este árbol más grande. ¿Mejoró el desempeño predictivo? ¿Cuáles son
las variables que usa este modelo?


**Pregunta 3**: Explica cómo son los cortes donde interviene la variable 
*reserved_room_type*. 
En particular, ¿por qué el último corte de la rama derecha con *reserved* 
sólo incluye 4 categorías de tipo de cuarto?


**Pregunta 4**: Examina los nodos donde se utiliza la variable *average_daily_rate*. Repite
el árbol usando la receta que está abajo. ¿Cambia en algo la estructura del
árbol al transformar usando el logaritmo?

```{r}
receta_hoteles_2 <- recipe(children ~  hotel + lead_time +
              average_daily_rate + 
              country + reserved_room_type + adults +
              is_repeated_guest + stays_in_week_nights + 
              stays_in_weekend_nights, entrena_tbl) |> 
  step_other(country, threshold = 0.01) |> 
  step_log(average_daily_rate, offset = 10)
```




## Bosques aleatorios

Ahora usaremos bosques aleatorios para producir árboles con muestras bootstrap
y selección aleatoria de variables en los nodos. Comenzamos con este código:

```{r}
modelo_bosque <- rand_forest(
    mtry = 5, trees = 1000, min_n = 50) |> 
  set_mode("classification") |> 
  set_engine("ranger", importance = "permutation") |> 
  set_args(respect.unordered.factors = "order")
flujo_hoteles <- workflow() |> add_recipe(receta_hoteles) |> 
  add_model(modelo_bosque)
fit_resamples(flujo_hoteles, particion_hoteles, 
              metrics = metric_set(roc_auc, mn_log_loss)) |> 
  collect_metrics()
```


El argumento *respect.unordered.factors* controla
cómo se tratan las variables categóricas. Una opción es *ignore*,
que considera las variables categóricas como ordinales (en orden alfabético), y sólo hace cortes
binarios que respetan ese orden.  La opción *order*, ordena la variable categórica por la proporción de *children* y hace cortes usando
solo ese orden dado por la variable respuesta. Por ejemplo, para tipo de
habitación, el orden es:

```{r}
prep(receta_hoteles, entrena_tbl) |> juice() |> 
  group_by(reserved_room_type, children) |> 
  count() |> 
  group_by(reserved_room_type) |> 
  mutate(prop = n / sum(n)) |> 
  filter(children == "children") |> 
  arrange(desc(prop)) 
```


**Pregunta 5**: compara este desempeño con los árboles de arriba.
También compara qué pasa si usas la opción "ignore" en lugar de "order".
Averigua cómo funciona el algoritmo que uses, si es que no usas *ranger* de R.ß

Existe otra opción para el argumento *respect.unordered.factors*, que
es *partition*, que considera, en cada corte, todas las posibles divisiones de las categorías en 2 grupos. Esta opción puede resultar en sobreajuste considerable y puede ser
demasiado lenta cuando hay variables con muchas categorías y tenemos datos grandes, por ejemplo (recuerda que bosques aleatorios considera 
árboles grandes).  Si lo intentas con estos datos puede ser que 
tengas que reiniciar tu proyecto si lo trabas.


**Pregunta 6**: explica por qué aunque fuera factible, por qué
puede ser una mala idea hacer cortes arbitrarios con variables
categóricas de cardinalidad alta.

Otra opción además de usar "order" para cortar variables categóricas
es reagrupar en preprocesamiento en menos categorías, o crear variables
dummy. Por ejemplo:


```{r}
receta_hoteles_dummy <- recipe(children ~ hotel + lead_time +
              average_daily_rate + 
              country + reserved_room_type + adults +
              is_repeated_guest, entrena_tbl) |> 
  step_other(country, threshold = 0.01) |>
  step_dummy(country, reserved_room_type, one_hot = TRUE)
```

En este caso, puede ser que requieras más árboles y *mtry* más grande
para obtener mejor desempeño.