---
title: "Tarea 9: predicción conforme"
format: html
---

```{r}
library(tidyverse)
```


En esta tarea demostramos cómo funcionan y algunos detalles de los intervalos
predictivos conformes que vimos en clase:

El algoritmo que vimos en clase es como sigue:

1. Construimos con datos de entrenamiento 

$$L = (x^{(1)},  y^{(1)}), \ldots, (x^{(N)},  y^{(N)})$$

un predictor $\hat{f}(x)$ (usando **cualquier método**).

2. Usamos una muestra de calibración separada
$$C = (\mathbf{x}_1,  \mathbf{y}_1), \ldots, (\mathbf{x}_n,  \mathbf{y}_n)$$
y calculamos los residuales absolutos

$${r}_i = |\mathbf{y}_i - \hat{f}(\mathbf{x}_i)|$$


3. Para intervalos de cobertura $1-\alpha$, calculamos el cuantil $q$ al nivel $1-\alpha$ de los residuales absolutos $\mathbf{r}_1, \ldots, \mathbf{r}_n$.
4. Si $(\mathbf{x}, \mathbf{y})$ es una nueva observación, 
construimos un intervalo con la predicción $\hat{f}(\mathbf{x})$ como sigue:

$$I(\mathbf{x}) =[\hat{f}(\mathbf{x})-  q, \hat{f}(\mathbf{x})+ q]$$

En esta tarea **buscamos demostrar** que: Para cualquier algoritmo, conjunto de entrenamiento
$\alpha$ y tamaño de muestra de calibración $n$,

$$P(\mathbf{y} \in I(\mathbf{x}))\geq 1-\alpha$$
Es decir, el intervalo cubre al verdadero valor $\mathbf{y}$ con probabilidad
de al menos $1-\alpha$ (después veremos que de hecho es casi igual a $1-\alpha$). Es un intervalo de probabilidad **exacto** en este sentido.


## Paso 1

Primero vamos a precisar el cálculo del cuantil q. 
Buscamos el la observación $r_j$ de las r's que está aproximadamente
por encima de 90% del resto de las r's.

En este caso, comenzamos tomando el valor $j$-ésimo de los residuales $\mathbf{r}_i$, donde $j = \lceil n(1-\alpha) \rceil$.

Por ejemplo:

```{r}
set.seed(60)
n <- 24
r <- rexp(n, 10)
r_ordenado <- sort(r)
#r's ordenadas
r_ordenado
# el valor que buscamos es:
j <- ceiling(n*0.90)
cat("Cuantil 90%: ", r_ordenado[j] )
```

## Paso 2

Consideramos ahora la muestra de residuales extendida con nuestro nuevo residual:

$$r_1, r_2, \ldots, r_{n+1}$$

donde definimos 
$${r}_{n+1} = r = |\mathbf{y} - \hat{f}(\mathbf{x})|$$

que es el residual correspondiente al punto donde queremos hacer la predicción.

Como $r_1, r_2, \ldots, r_{n+1}$ es también una muestra iid (todas extraídas de la distribución de $(X,Y)$),
¿dónde puede caer $r_{n+1}$ en relación a $r_1, r_2, \ldots, r_{n+1}$?

**Pregunta 1**: Argumenta que si las r's son una muestra independente e idénticamente distribuida, entonces es igualmente probable que 
$r_{n+1}$ sea el valor más chico, el segundo más chico, etc.
Es decir, en la muestra ordenada, toma cualquier posición con igual probabilidad.

Puedes argumentarlo de varias maneras: por ejemplo usando simetría, por contradicción, o empezando con casos simples: por ejemplo, ¿cuánto vale $P(r_i > r_j)$ para $i$ y $j$ distintas?


## Paso 3

Usando el paso anterior, si dibujamos los datos originales de calibración $r_1,\dots,r_n$, es igualmente probable que $r_{n+1}$
caiga en cualquiera de los $n+1$ intervalos creados por los puntos 
$r_1,\dots,r_n$ de la muestra de calibración (haz un dibujo, y recuerda que los
r_i's no están ordenados).

Así que la probabilidad de que el residual $r_{n+1}$ caiga en cualquiera de esos intervalos es 1/(n+1).

Recuerda ahora que para que $\mathbf{y}$ esté en nuestro intervalo $I(\mathbf{x})$, entonces, por definición, $r_{n+1}$ tiene caer en uno
de los $\lceil n(1-\alpha) \rceil$ que están a la izquierda del cuantil $q$ que definimos. Sumando obtenemos que la probabilidad es igual a  (cuenta los intervalos)

$$P(\mathbf{y}\in I(\mathbf{x})) = \frac{\lceil n(1-\alpha)\rceil}{n+1}$$
**Pregunta 2**: Argumenta (usando propiedades de la función techo) 
que esta cantidad es mayor o igual a 
$$\frac{n}{n+1} (1-\alpha) $$
Aunque es un poco más chico de lo que necesitamos,
si $n$ es grande entonces la diferencia no es importante, esta cantidad
es aproximadamente $(1-\alpha)$

## Paso 4

Para asegurar el nivel de cobertura, podemos tomar el 
cuantil $\frac{\lceil{(n+1)(1-\alpha)}\rceil}{n+1}$.

**Pregunta 3**: revisa el paso 3 para verificar que en este caso, obtenemos
la desigualdad que queríamos demostrar.


## Paso 5

Finalmente, podemos ver qué tan cerca la desigualdad está de la igualdad.
Opcionalmente, demuestra que la cota que encontramos es ajustada en el sentido de que:

$$
1-\alpha + \frac{1}{n+1} \geq P(\mathbf{y} \in I(\mathbf{x}))\geq 1-\alpha
$$



**Pregunta 4**: ¿Por qué este argumento no funciona si usamos los
datos de entrenamiento (incluso suponiendo que son una muestra iid)? 
¿Qué dependencia hay entre los residuales calculados con la
muestra de entrenamiento? 





