---
title: "Tarea 3: más de ingeniería de entradas, intro a splines"
format: html
---

```{r}
library(tidyverse)
library(tidymodels)
```


## Splines con una variable de entrada

Consideramos un ejemplo simulado.

```{r}
simular_datos <- function(n){
  x <- rgamma(n, 1, 1)
  y <- 2 +  x*exp(-x) + rnorm(n, 0, 0.1)
  tibble(x, y)
}
```

Si utilizamos regresión lineal sin transformación de variables de entradas,
obtenemos sesgo alto y varianza alta:

```{r}
set.seed(12342)
datos <- map_df(1:12, ~ simular_datos(50) |> mutate(rep = .x))
ggplot(datos, aes(x, y)) +
  geom_point() + 
  geom_smooth(method = "lm", se = FALSE, formula = y ~ x, fullrange = TRUE) +
  facet_wrap(~ rep)
```

**Pregunta 1**: En este ejemplo, ¿por qué hay varianza alta en nuestras predicciones con una recta simple? Explica por qué esto puede afectar
nuestras las predicciones para cualquier $x$ donde busquemos hacer predicciones.


Si no consideramos los datos en la cola derecha, la varianza se reduce considerablemente,
pero el sesgo todavía está presente:

```{r}
ggplot(datos |> filter(x < 3), aes(x, y)) +
  geom_point() + 
  geom_smooth(method = "lm", se = FALSE, formula = y ~ x,
              fullrange = TRUE) +
  facet_wrap(~ rep)
```

**Pregunta 2**: Si sólo buscamos hacer predicciones para casos con $x<3$, 
¿de dónde proviene el error? Se trata de varianza o sesgo?


Ahora consideramos usar un método más flexible: splines, que consisten de polinomios 
(usualmente de grado 3) por tramos. Aunque no hemos visto detalles, considera
que con splines 
obtenemos flexibilidad ajustando una función cúbica distinta en distintos tramos de la x,
aunque incluímos algunas restricciones para que la función resultante ajustada sea 
continua.

Usaremos **splines naturales**, que cumplen la condicional adicional que en los extremos,
las segundas derivadas son iguales a cero (es decir, extrapolan linealmente).

```{r}
ggplot(datos, aes(x, y)) +
  geom_point() + 
  geom_smooth(method = "lm", se = FALSE, 
    fullrange = TRUE,
    formula = y ~ 1 + splines::ns(x, df = 4)) + # ns = natural splines
  facet_wrap(~ rep)
```

**Pregunta 3**: Con respecto al primer intento que hicimos, 
qué tanta varianza existe en las predicciones con $x<2$? ¿Qué tanto 
sesgo? (Di si cada uno aumentó o disminuyó). En general, ¿qué tan
buenas son las predicciones para $x<2$?
¿Qué sucede con la calidad de las predicciones  para $x$ altas? Explica por qué,
independientemente del método que uses, las predicciones pueden ser malas en las colas
de la distribución de las variables de entrada.

## Splines con una variable de entrada

Revisa la sección 4.7 para más explicación de cómo funcionan los
splines, y haz experimentos con la aplicación splines-calculos en el espacio
de trabajo:

- Abre el proyecto splines-calculos
- Abre el archivo splines-app.R
- Presiona el botón *Run App* arriba de la ventana de código

La aplicación calcula, a partir de la variable $x$, variables derivadas
$b_1(x), b_2(x),\ldots, b_k(x)$, que se llama la base de los splines, y cada
uno de ellas es una función que pretende capturar el comportamiento 
en distintos tramos de $x$. 

**Pregunta 4** (opcional): Pon todos los coeficientes en cero en la app y modifica 
solamente uno a la vez para ver cómo es la forma de cada elemento $b(x)$ de la base.
Aleatoriza los coeficientes  y mueve los coeficientes conjuntamente 
de distintas maneras para entender que tipo de patrones puedes modelar con los splines.

## Afinación de número de entradas derivadas

En la práctica, 

1) Los nudos se escogen en percentiles de los datos (terciles, cuartiles, etc.)
2) El número de nudos (que está relacionado con el número de elementos de la base de splines,
o grados de libertad) es un  parámetro que se afina en validación, por ejemplo:


```{r}
set.seed(122)
datos_1 <- simular_datos(500)
datos_split <- initial_validation_split(datos_1, prop = c(0.4, 0.4))
```

En la siguiente receta declaramos el número de splines como un parámetro a afinar,
que evaluaremos con la muestra de validación:

```{r}
receta_spline <- recipe(y ~ x, training(datos_split)) |> 
  step_ns(x, deg_free = tune("num_splines"))
modelo <- linear_reg(engine = "lm")
```

```{r}
flujo <- workflow() |> 
  add_model(modelo) |> 
  add_recipe(receta_spline)
```


```{r}
# probamos un grado de libertad (lineal), hasta 15 grados de libertad
valores_probar <- tibble(num_splines = 1:15)
val_ajustes <- tune_grid(flujo, 
                  grid = valores_probar,
                  resamples = validation_set(datos_split),
                  metrics = metric_set(rmse))
```


```{r}
resultados <- val_ajustes |> collect_metrics() |> 
  filter(.metric == "rmse") |> 
  select(num_splines, .metric, mean) |> 
  arrange(num_splines)
resultados
ggplot(resultados, aes(x = num_splines, y = mean)) +
  ylab("rmse") + geom_line() + geom_point() 
```

**Pregunta 5**: ¿Qué número de splines parece ser el mejor? Explica por qué
si los errores de prueba son similares para algunos valores de número de splines,
puede convenir escoger valores más chicos.

Puedes graficar el mejor ajuste como sigue:


```{r}
flujo_mejor <- finalize_workflow(flujo, 
  select_best(val_ajustes, metric = "rmse"))
ajuste_mejor <- fit(flujo_mejor, training(datos_split))
datos_graf <- tibble(x= seq(0, 6, length.out = 100)) 
datos_graf <- datos_graf |> 
  bind_cols(predict(ajuste_mejor, datos_graf))

ggplot(datos_graf, aes(x, .pred)) +
  geom_line() + 
  geom_point(data = training(datos_split), aes(x, y), color = "red") +
  labs(title = "Ajuste con splines naturales")
```




